臺灣板橋地方法院民事判決　　　　　　99年度重勞訴字第11號
原　　　告　李萍美　
訴訟代理人　江百易律師
被　　　告　台灣德爾格安全防護設備股份有限公司
法定代理人　羅曼　　
訴訟代理人　趙平原律師　
複　代理人　曹大誠律師
上列當事人間請求確認僱傭關係存在等事件，經本院於民國100
年3 月22日言詞辯論終結，判決如下：
    主  文
原告之訴及假執行之聲請均駁回。
訴訟費用由原告負擔。
    事實及理由
甲、程序方面：
一、按請求之基礎事實同一者，縱於訴狀送達後，原告仍得將原
    訴變更或追加他訴，無須得被告同意，民事訴訟法第255條
    第1項2款定有明文。所謂請求之基礎事實同一者，係指變更
    或追加之訴與原訴之主要爭點有其共同性，各請求利益之主
    張在社會生活上可認為同一或關連，而就原請求之訴訟及證
    據資料，於審理繼續進行在相當程度範圍內具有同一性或一
    體性，得期待於後請求之審理予以利用，俾先後兩請求在同
    一程序得加以解決，避免重複審理，進而為統一解決紛爭者
    ，即屬之。
二、本件原告起訴時本於其與被告間勞僱關係，所為應受判決事
    項之聲明為：1.請求確認與被告間僱傭關係存在；2.被告應
    自民國99年2月9日起，按月於每月於每月25日給付原告新台
    幣（下同）93,458元，及自各期應給付之翌日起至清償日止
    ，按年息5%計算之利息；3.原告願供擔保請准宣告假執行。
    嗣於訴狀送達後，多次具狀為訴之變更，最後一次係於100
    年3月22日以民事擴張訴之聲明（四）狀請求：1.被告應給
    付原告1,254,577元，及如附表所示之日起至清償日止，按
    年息5%計算之利息；2.原告願供擔保請准宣告假執行，核其
    變更前後所為請求之基礎事實同一，均係以被告公司對原告
    所為終止契約之意思表示是否發生效力為據，且就原請求之
    訴訟及證據資料，於審理繼續進行在相當程度範圍內具有一
    體性，依前揭法條規定，應准許其為訴之變更，先予敘明。
乙、實體方面：
一、原告主張：
（一）緣原告於95年9月12日擔任被告台灣德爾格安全防護設備
      股份有限公司（以下簡稱：德爾格公司）財會經理，一向
      工作態度認真，無不勝任工作情形，且恪遵公司工作規則
      ，為公司最大利益而努力。而被告公司總經理Robert Auld
       竟於99年2月8日通知原告終止兩造間勞雇關係，且未告
      知原告有何違反勞動基準法第12條第1項之情事，片面不
      經預告終止勞動契約，被告公司解雇原告之舉，違反勞動
      基準法之強制規定，自不生終止效力。惟被告公司自99年
      2月8日即明示拒絕原告於翌日再至公司上班，已預示拒絕
      受領原告給付勞務之意思，被告公司應負受領遲延之責任
      ，且被告公司受領遲延之狀態仍然持續，無待原告另為提
      出勞務之表示，遑論原告已發函請求復職，被告亦拒絕受
      領勞務。
（二）查被告應依民法第487 條之規定，按原告正常出勤狀況下
      所能取得之薪資，給付報酬予原告。而依被告交付資遣費
      計算單所示，原告每月基本薪資為新臺幣（下同）93,458
      元，是被告應自99年2 月9 日起至100 年1 月25日止，按
      月於每月25日給付原告93,458元，共計1,254,577元【計
      算式：93,458X(20/28+12+22/31)=1,254,577元】。
（三）對被告抗辯之陳述：
  １、被告公司員工張滿端常有遲到早退之情形，且經常違背公
      司規定，原告擔任人事管理工作時即有對此作成紀錄，亦
      曾將上情告知公司總經理，復以電子郵件重申出勤時間之
      工作規則。而原告於99年1 月28日上午，基於公司經理職
      位及工作責任感，再次對張滿端遲到早退行為進行勸告，
      用字或有質疑，但絕無侮辱不雅之言詞。嗣原告瀏覽當日
      頭條新聞後，深感不可思議，即對該名林姓婦人以言語撻
      伐，其中並夾雜「What a bitch」一辭，詎料，張滿端誤
      會原告係對其辱罵，原告已於第一時間即向下屬鄭雅如說
      明此事純屬巧合，原告並無辱罵張滿端之意思。況上情經
      張滿端對原告提出公然侮辱罪告訴，業經檢察官作出不起
      訴處分，足見原告並未對其他工作勞工有公然侮辱之故意
      ，遑論有勞動基準法第1 項第2 款重大侮辱之情事。又原
      告僅係為澄清誤會而與原告配偶談話，亦未有道歉之舉。
      至於被告公司總經理及副總經理是否有約談原告，對於本
      件被告確有非法解雇原告之事實不生影響。
  ２、原告確有收受被告所簽發金額365,538 元之支票並兌現，
      然此並非原告已同意被告非法解雇。而被告為外國公司，
      竟無任何法定事由片面終止勞動契約，無視原告勞工權益
      ，原告為保障自身權益，當然先行收受該支票並兌現，並
      無因此同意被告終止勞動契約之意思。
  ３、原告係獨自負擔子女及父母生活費用，又因遭被告法解僱
      而頓失收入數月，因原告難以負擔本件裁判費，且原告縱
      獲勝訴，亦未必有返回公司工作之意願，故實無請求確認
      僱傭關係存在之必要，則原告對於訴訟標的自有處分權。
  ４、被告並未對其他員工有任何性騷擾、種族歧視之情形，縱
      原告曾因指正員工張滿端之出勤狀況而與其發生口角，亦
      未有任何違反工作規則之情事。況依員工手冊「性騷擾/
      種族歧視」第3.「公司的立場」部分第5 點及第4.「報告
      事件」部分第3 點之規定，被告解雇原告前未給予答辯機
      會，違反解雇之最後手段性，對於輕微誤會做出超越懲戒
      程度之處分，對原告工作權造成重大侵害。
（四）聲明：1.被告應給付原告1,254,577 元，及如附表所示之
      日起至清償日止，按年息5%計算之利息；2.原告願供擔保
      ，請准宣告假執行。
二、被告則以下開情詞置辯：   
（一）緣訴外人張滿端於99年1 月28日上午9 時5 分許，進入任
      職之被告德爾格公司位於新北市○○區○○路868 之5 號
      、6 號12樓辦公室之財務行政辦公區，當時已有財務主管
      李萍美即原告及同事張綺佩、陳美慧、鄭雅如在場。原告
      見到張滿端後，即以高分貝之音量，持續約十分鐘對之質
      問：「妳以為妳是誰？想早來就早來，想下班就下班？」
      。張滿端瞭解原告意圖在使其在其他同事面前難堪，乃回
      稱：「妳不是人事主管，為什麼要說那些話」，接著二人
      再度就同事間上下班等瑣碎事項爭執，此其間原告突然以
      粗鄙之英文字「Bitch 」對張滿端面加辱罵，在場同事張
      綺佩、陳美慧均能證明此事。而張滿端遭原告以「Bitch
      」辱罵後，心裡自覺不舒服，乃將上述事項以電話告訴配
      偶李曉寬先生，李曉寬先生隨即以電話質問原告，原告自
      知理虧，乃於電話中承認有以Bitch 辱罵張滿端，並就此
      事提出道歉。迨被告公司總經理Robert B. Auld及副總經
      理林鴻吉分別於99年2 月1 日約談原告，並隨即於同月8
      日終止僱佣關係。
（二）按勞動基準法第12條第1 、4 款規定，勞工對於雇主代理
      人或其他共同工作之勞工有重大侮辱之行為者，及違反勞
      動契約或工作規則，情節重大者，雇主得不經預告終止契
      約。又按被告公司於2007年7 月發行，並向主管機關核備
      之員工手冊目錄第11「性騷擾/ 種族歧視」部分規定：「
      1.為了創造一個沒有性騷擾/ 種族岐視的工作環境與其他
      形式的差別待遇，每一名員工和公司皆有責任確保沒有歧
      視行為：雇主方面依據……，員工方面：平等對待同事、
      下屬以及接觸的其他人士，……員工不應感覺不自在、尷
      尬，或害怕報告造成憂傷的事件。2.什麼構成性騷擾/ 種
      族歧視？性騷擾/ 種族歧視是一種任何不被需要或不被請
      求，以性/ 種族為強制本質，施於對其無法阻止的某人之
      故意行為（口頭或身體的）。此與為私人之間的相互友誼
      無關，並且可能包含下列所有或部份項目：黃色笑話或諷
      刺言語、電話、展示猥褻或色情資料……3.公司的立場：
      性騷擾/ 種族歧視被視為無法接受的行為模式，在任何情
      況皆不得寬容。工作場所應是一個協調的環境，所有的職
      員被公平和同等對待，並且不准許有騷擾行為」等語。查
      Bitch 音譯為「母狗」、「母狼」，或為「潑婦」、「令
      人生厭的女人」。通常使用英文之人均知悉Bitch 一字甚
      為不雅、粗鄙。而原告於辦公室內，當場有同事張綺佩、
      陳美慧、鄭雅如共見共聞，竟公然以Bitch 粗鄙之言語對
      張滿端當面相侵，原告所為顯已涉嫌刑法第309 條第1 項
      之公然侮辱罪。
（三）經查，原告上述除有對張滿端公然侮辱之行為之外，原告
      進入公司3 年來，與公司上下員工經常發生不愉快之事，
      時而以言語挑起爭端，即使是公司最高層主管總經理，亦
      遭其無禮之對待，原告之領導與管理能力，已生嚴重之不
      足，無法與公司員工和諧相處，顯然已經違反上開工作規
      則及勞基法雇主不經預告終止契約之規定。又被告公司以
      原告非關能力，而係以強烈且過度之態度對待員工，經多
      方勸導，原告卻仍依然故我，經多次發警告函件後，原告
      不聽勸告，仍然變本加厲對張滿端為本件粗鄙之言詞，則
      被告依法於99年2 月8 日終止與原告之勞僱契約，合法有
      據。至於兩造於終止勞僱關係當日，被告即依法結算給付
      原告離職金365,538 元，並簽發支付交付原告並兌現。除
      已顯示原告同意此項勞僱關係之終止外，原告復又撤回暨
      減縮原訴之聲明第1 項有關確認僱傭關係存在部分，原告
      再為請求非但失所附麗，顯無理由。
（四）聲明：1.原告之訴及其假執行之聲請均駁回；2.如受不利
      判決，被告願供擔保請准宣告免為假執行。
三、本件原告起訴主張被告於99年2月8日通知原告終止兩造間勞
    雇關係，且未告知原告有何違反勞動基準法第12條第1項之
    情事，片面不經預告終止勞動契約，被告公司解雇原告之舉
    ，違反勞動基準法之強制規定，自不生終止效力等語，被告
    則以前開情詞置辯，是本件所應審究者，為被告於99年2月8
    日所為終止兩造間勞動契約之意思表示，是否合法？原告主
    張兩造間僱傭關係存在，而請求被告給付自99年2月9日起至
    言詞辯論終結時之薪資有無理由？茲分述如下。
四、查雇主為維護企業內部秩序，對於不守公司紀律之勞工得以
    懲處，而在各種懲處手段中，以終止勞僱雙方勞動關係，所
    導致後果最為嚴重。因此，雖雇主終止勞動契約即解僱，為
    契約自由原則的一種表現，惟因勞工既有工作將行消失，當
    屬憲法工作權保障之核心範圍，在可期待雇主之範圍內，捨
    棄解僱而採用對勞工權益影響較輕之措施，應係符合憲法保
    障工作權之價值判斷。換言之，解僱應為雇主終極、無法避
    免，不得已之手段，即「解僱之最後手段性」；再按勞工有
    違反勞動契約或工作規則，情節重大者，雇主得不經預告終
    止契約，雇主依此終止契約者，應自知悉其情形之日起，30
    日內為之，勞基法第12條第1項第4款、第2項定有明文。其
    所謂「情節重大」，固為不確定法律概念，惟參照勞動基準
    法相關規定，應指因該事由導致勞動關係進行受到干擾，而
    有賦予雇主為維持其企業秩序，立即終結勞動關係權利之必
    要，並且亦無法期待雇主於解雇後給付資遣費為限。經查：
（一）按對於雇主、雇主家屬、雇主代理人或其他共同工作之勞
      工，實施暴行或有重大侮辱之行為者，雇主得不經預告終
      止契約，勞基法第12條第1項第2款及被上訴人之工作規則
      均定有明文。查原告於99年1月28日9時5分許，在被告公
      司辦公室內，因認訴外人張滿端之出缺席狀況不正常，雙
      方因而發生爭執，而原告即以「BITCH」等用語公然辱罵
      訴外人張滿端，有在場證人即被告公司會計鄭雅如於偵查
      中證稱：伊當日有聽到原告與訴外人張滿端2人爭吵，原
      告在公司會發脾氣已經不是第一次，當時她是主管級，我
      們全部小姐都是一般職員，我們小姐都不敢吭聲；後來大
      家聽到這個字（Bitch），也不敢起來調解；當時伊雖人
      在茶水間，但原告罵完該字後，大家就停在那裡了，而訴
      外人張滿端則對其他在場的人說：「你們都聽到她罵我」
      ；訴外人張滿端被罵的當時非常堅決要追究此事，所以驚
      動公司的高層要去調查這件事，而公司調查當時，原告曾
      承認罵過訴外人張滿端等語；另一在場證人即被告公司行
      政採購人員張琦珮亦證稱：伊當時有聽到原告罵訴外人張
      滿端「Bitch」，原告罵那句話時，已返回她的位置，所
      以原告是「站在」她的位置罵出那句話；據伊所知，其等
      當天是因為訴外人張滿端遲到及對於原告有無人事管理權
      之事情而起口角爭執，但即便原告為管理階層，也不適合
      在辦公室的場合說這樣的話等語明確（見臺灣板橋地方法
      院檢察署檢察官99年度偵續字第627號偵查卷），是應認
      被告所辯原告上述除有對訴外人張滿端公然侮辱之行為之
      外，原告進入公司3年來，與公司上下員工經常發生不愉
      快之事等情，尚非不可採信。且原告因上開對訴外人張滿
      端公然侮辱之行為，亦據臺灣板橋地方法院檢察署檢察官
      以99年度偵續字第627號聲請簡易判決處刑書聲請簡易判
      決，嗣經本院刑事庭以100年度簡字第530號刑事簡易判決
      認原告犯公然侮辱人罪，而判處罰金新台幣5,000元，此
      有上述臺灣板橋地方法院檢察署檢察官99年度偵續字第62
      7號聲請簡易判決處刑書、本院100年度簡字第530號刑事
      簡易判決各1份在卷可參，益徵被告前開抗辯原告有於前
      開時地為公然侮辱之行為，尚非無據。
（二）再查，原告於上開辦公室之公開場所，使用貶低同事即訴
      外人張滿端人格之不雅、侮辱性用語，其侮辱行為嚴重影
      響勞動契約繼續存在的可能性，自屬勞基法第12條第1項
      第2款所指之「重大侮辱」，並有同條項第4款所規定違反
      工作規則情節重大之情形。則被告不經預告終止兩造間之
      勞動契約，於法有據，是原告主張被告之解雇不合法等語
      ，即屬無據。
五、綜上所述，被告依勞基法第12條第1項第2款規定終止兩造間
    之勞動契約，既屬有據，已如上述，則原告主張被告之解雇
    並不合法，並以兩造間之勞動契約仍存在為由，請求被告應
    給付原告1,254,577元，及如附表所示之日起至清償日止，
    按年息5%計算之利息，尚屬無據，應予駁回。至原告之訴既
    經駁回，其假執行之聲請即失所依據，應併予駁回。
六、本件因事證已臻明確，兩造其餘主張、陳述及所提之證據，
    均與本件判決結果不生影響，爰毋庸再予審酌，附此敘明。
七、據上論斷：原告之訴為無理由，並依民事訴訟法第78條，判
    決如主文。
中    華    民    國   100    年    4     月    22    日
                  民事第三庭    法  官  邱靜琪                                                                                            
以上正本係照原本作成
如對本判決上訴，須於判決送達後20日內向本院提出上訴狀。如
委任律師提起上訴者，應一併繳納上訴審裁判費。 
中    華    民    國   100    年    4     月    22    日
                               書記官  鄭美莉
  附表：
┌──┬────────┬─────────┐
│編號│ 金額（新臺幣） │  起算日（民國）  │
├──┼────────┼─────────┤
│  1 │   66,756元     │   99年2 月26日   │
├──┼────────┼─────────┤
│  2 │   93,458元     │   99年3 月26日   │
├──┼────────┼─────────┤
│  3 │   93,458元     │   99年4 月26日   │
├──┼────────┼─────────┤
│  4 │   93,458元     │   99年5 月26日   │
├──┼────────┼─────────┤
│  5 │   93,458元     │   99年6 月26日   │
├──┼────────┼─────────┤
│  6 │   93,458元     │   99年7 月26日   │
├──┼────────┼─────────┤
│  7 │   93,458元     │   99年8 月26日   │
├──┼────────┼─────────┤
│  8 │   93,458元     │   99年9 月26日   │
├──┼────────┼─────────┤
│  9 │   93,458元     │   99年10月26日   │
├──┼────────┼─────────┤
│ 10 │   93,458元     │   99年11月26日   │
├──┼────────┼─────────┤
│ 11 │   93,458元     │   99年12月26日   │
├──┼────────┼─────────┤
│ 12 │   93,458元     │  100年1 月26日   │
├──┼────────┼─────────┤
│ 13 │   93,458元     │  100年2 月26日   │
├──┼────────┼─────────┤
│ 14 │   66,325元     │  100年3 月26日   │
├──┼────────┴─────────┤
│總計│                      1,254,577元   │
└──┴──────────────────┘